臺灣高雄地方法院民事裁定　　　　　 110年度雄簡字第1986號
原　　　告　華南商業銀行股份有限公司

法定代理人　張振芳　
訴訟代理人　許方如　
被　　　告　黃致綱　
上列當事人間請求清償借款事件，本院裁定如下：
    主  文
本件移送臺灣臺南地方法院。
    理  由
一、按當事人得以合意定第一審管轄法院。訴訟之全部或一部，
    法院認為無管轄權者，依原告聲請或依職權以裁定移送於其
    管轄法院。第24條之合意管轄，如當事人之一造為法人或商
    人，依其預定用於同類契約之條款而成立，按其情形顯失公
    平者，他造於為本案之言詞辯論前，得聲請移送於其管轄法
    院，民事訴訟法第24條第1 項前段、第28條第1 項、第2 項
    前段分別定有明文。考其立法意旨，在於當事人之一造為法
    人或商人時，通常占有經濟上之強勢地位，如因契約涉訟而
    須赴被告之住、居所地應訴，無論在組織及人員編制上，均
    尚難稱有重大不便。如法人或商人以預定用於同類契約之債
    務履行地或合意管轄條款，與非法人或商人之他造訂立契約
    時，他造就此類條款表面上雖有締約與否之自由，實際上幾
    無磋商或變更之餘地，一旦因該契約涉訟，他造即必須遠赴
    法人或商人以定型化契約所預定之法院應訴，在考量應訴之
    不便，且多所勞費等程序上不利益之情況下，經濟上弱勢者
    往往被迫放棄應訴之機會，如此不僅顯失公平，且某程度侵
    害經濟上弱勢者在憲法上所保障之訴訟權，於是特別明文排
    除合意管轄規定之適用。是以定型化契約當事人涉訟，如法
    人或商人據此向合意管轄法院起訴，在不影響當事人程序利
    益及浪費訴訟資源之情況下，非法人或商人之他造為本案言
    詞辯論之前，得聲請移送於其管轄法院，在無其他特別審判
    籍管轄法院之適用時，法院受理此種移轉管轄之聲請，自應
    依民事訴訟法第1 條「以原就被」原則定管轄法院。
二、原告固主張被告積欠借款未還，依兩造簽立之消費性貸款約
    定書（下稱系爭借款契約）第20條約定，兩造合意本院為第
    一審管轄法院，爰向本院起訴請求被告給付借款，並提出系
    爭借款契約為憑。但查：
  ㈠系爭借款契約第20條前段固約定：「因本契約涉訟時，雙方
    同意以臺灣高雄地方法院為第一審管轄法院」等語，惟同條
    但書亦明定，不得排除消費者保護法（下稱消保法）第47條
    規定之適用。而被告因向原告申辦借款，接受原告提供金錢
    借貸之金融服務，已具備金融消費者之身分，依消保法第47
    條規定：「消費訴訟，得由消費關係發生地之法院管轄。」
    ，觀諸系爭借款契約「對保欄」欄記載，被告係於民國107
    年3 月26日在原告左營分行申辦借款，並進行對保作業，可
    見其消費關係發生地係在左營區，不在本院轄區範圍內。
  ㈡又系爭借款契約為定型化契約，係由原告預先擬定，用以供
    不特定金融消費者使用，被告在形式上雖有締約與否之自由
    ，惟實際上則無磋商或變更契約內容之餘地，一旦因該契約
    涉訟，被告即須遠赴原告以定型化契約預定之法院應訴，片
    面增加被告應訴之經濟負擔，提高被告之應訴障礙，已某程
    度侵害屬於經濟上弱勢之被告之訴訟權，顯然有失公平，本
    件被告住所位於「臺南市○區○○路000 巷00號」，且於該
    處設立戶籍，有戶籍查詢表為憑，堪認被告之日常生活作息
    地點係在臺南市，兩造因系爭借款契約發生爭訟時，自應以
    前往被告住所地之管轄法院（即臺灣臺南地方法院）應訴最
    為便利，是在考量應訴所需時間、勞力、費用等情況下，原
    告作為一法人，以事先擬定之契約條款約定管轄法院，已該
    當民法第247 條之1 第4 款規定之顯失公平情形，系爭借款
    契約第20條關於合意管轄之約定應屬無效。本件自應排除合
    意管轄規定之適用，本院對本件即無管轄權。
三、綜上，本院對本件訴訟並無管轄權，復查無兩造間有何其他
    特別審判籍管轄法院規定之適用，是依民事訴訟法第1 條第
    1 項規定，本件應由臺灣臺南地方法院管轄，爰依職權以裁
    定移送於該管轄法院。
四、依民事訴訟法第28條第1項，裁定如主文。
中    華    民    國   110    年    10     月   28    日
                       高雄簡易庭   法    官  鄧怡君
以上正本係照原本作成。
如對本裁定抗告須於裁定送達後10日內向本院提出抗告狀，並繳
納裁判費新台幣1,000元。
中    華    民    國   110    年    10    月    28    日
                                    書 記 官  吳語杰